【裁判字號】    99,事聲,5
【裁判日期】    990128
【裁判案由】    消債聲明異議
【裁判全文】
臺灣高雄地方法院民事裁定               99年度事聲字第5號
異  議  人  台新國際商業銀行股份有限公司
法定代理人  乙○○
相  對  人  甲○○
代  理  人  徐豐益律師
上列當事人間消費者債務清理事件，異議人不服本院司法事務官
於民國98年10月12日所為98年度司執消債更字第247 號更生事件
之裁定處分而聲明異議，本院裁定如下：
    主      文
原裁定廢棄
    理      由
一、本件異議要旨略以：原裁定以異議人於民國98年8 月20日收
    受相對人所提之更生方案，而於98年8 月31日始表示不同意
    相對人之更生方案，已逾10日法定期間，視為擬制同意更生
    方案，惟異議人陳述意見期間自送達翌日起算10日，雖於98
    年8 月30日屆滿，然因適逢星期日，自應以次日即同年月31
    日代之方屬適法，本件異議人不同意更生方案之意思表示，
    已於98年8 月31日送達原審，然原審疏未詳查即謂異議人消
    極同意且已逾債權半數，逕認更生方案經債權人會議可決並
    裁定認可，原裁定顯有錯誤，爰依法聲明異議等語。
二、按關於更生或清算之程序，除本條例別有規定外，準用民事
    訴訟法之規定，消費者債務清理條例第15條定有明文。而當
    事人對於司法事務官處理事件所為之終局處分，得於處分送
    達後10日之不變期間內，以書狀向司法事務官提出異議。司
    法事務官認前項異議有理由時，應另為適當之處分；認異議
    為無理由者，應送請法院裁定之。法院認第一項之異議為有
    理由時，應為適當之裁定；認異議為無理由者，應以裁定駁
    回之。民事訴訟法第240 條之4 第1 至3 項定有明文。又法
    院得將更生方案之內容及債務人財產及收入狀況報告書通知
    債權人，命債權人於法院所定期間內以書面確答是否同意該
    方案，逾期不為確答，視為同意。同意及視為同意更生方案
    之已申報無擔保及無優先權債權人過半數，且其所代表之債
    權額，逾已申報無擔保及無優先權總債權額之二分之一時，
    視為債權人會議可決更生方案。更生方案經可決者，法院應
    為認可與否之裁定復分別為消費者債務清理條例第60條第1
    、2 項及62條第項分別定有明文。
三、經查：
  (一)按於一定期日或期間內，應為意思表示或給付者，其期日或
    其期間之末日，為星期日、紀念日或其他休息日時，以其休
    息日之次日代之，又法令、審判或法律行為所定之期日及期
    間，除有特別訂定外，其計算依本章之規定。民法第122 條
    、第199 條分別定有明文。查本件相對人聲請更生事件，前
    經本院裁定開始更生程序並命由本院民事執行處司法事務官
    進行更生程序，而相對人提出之更生方案，經本院於98年8
    月18日以雄院高97司執消債更如字第247 號函通知本件無擔
    保及無優先債權人應於文到10日內以書面確答是否同意該更
    生方案，並已於98年8 月20日送達各債權人，此有附卷送達
    證書在卷可稽（見司執消債更卷第90頁至第96頁）。相對人
    之無擔保及無優先權債權人應於收受該通知翌日起算10日即
    算至98年8 月30日確答是否同意，惟因98年8 月30日為星期
    例假日，揆諸上開規定，即應以次日即98年8 月31日為書面
    決議期間之末日。而本件異議人既係於98年8 月31日提出不
    同意該更生方案之文書，有電子公文系統確認送達回執畫面
    影本可憑（見本院卷第7 頁），其並未逾10日之法定期間，
    從而異議人之上開主張於法並無不符，原審所為之裁定疏未
    注意及此，自屬不當，故異議人主張原裁定顯非適法等語，
    堪認有據。
  (二)又以本件相對人所提之更生方案，經本院司法事務官轉知各
    債權人於10日內以書面確答是否同意，並均於98年8 月20日
    送達各債權人有如上述，各債權人除華南商業銀行股份有限
    公司（債權總額為1,465,942 元，約佔38.36 ％）曾於期限
    內具狀表示同意、債權人福灣企業股份有限公司（債權總額
    為401,000 元，約佔10.49 ％）迄至原裁定作成之日止，未
    函覆確答是否同意，依法亦應視為同意外，債權人渣打國際
    銀行股份有限公司（債權總額為420,991 元，約佔11.01 ％
    ）、玉山商業銀行股份有限公司（債權總額為154,888 元，
    約佔4.05％）、台新國際商業銀行股份有限公司（債權總額
    為977,675 元，約佔25.58 ％）、中國信託商業銀行股份有
    限公司（債權總額為401,514 元，約佔10.51 ％）均已於期
    限內之98年8 月26日、98年8 月31日具狀表示不同意，此有
    上開債權人書狀上本院收狀日期章之印文在卷足憑（見司執
    消債更卷第97頁、第99頁、第102 頁、第105 頁）。基此，
    經計算結果，本件同意及視為同意之債權人僅2 人，債權額
    僅約佔本件債權總額3,822,010 元之48.85%，不符消費者債
    務清理條例第60條第2 項應視為債權人會議可決更生方案之
    規定，故原裁定以上揭更生方案視為經債權人會議可決並裁
    定認可，尚有未洽。
四、綜上所述，本院原裁定以異議人逾期表示意見為由而視為同
    意該更生方案，既有未洽，則異議意旨指摘原審裁定為不適
    法，求為廢棄，非無理由，爰廢棄原裁定，並由司法事務官
    依法另為審究處理。
五、依消費者債務清理條例第15條、民事訴訟法第240 條之4 第
    3項，裁定如主文。
中    華    民    國    99    年    1     月    28    日
                  民事第四庭  法  官  楊淑珍
正本係照原本作成。
如不服本裁定應於送達後10日內向本院提出抗告狀，並繳納裁判
費新台幣1,000元。
中    華    民    國    99    年    1     月    28    日
                              書記官  吳良美


司法院資訊處製作；財團法人民間司法改革基金會備份。
